【裁判字號】    89,自,364
【裁判日期】    891024
【裁判案由】    詐欺
【裁判全文】
臺灣高雄地方法院刑事判決                          八十九年度自字第三六四號
    自  訴  人  乙○○
    被      告  丙○○
右列被告因詐欺案件，經自訴人提起自訴，甲○判決如左：
    主  文
丙○○被訴詐欺得利部分無罪，其餘自訴不受理。
    理  由
壹、無罪部分即被告被訴致乙○○於被告丙○○所簽發之本票後背書而遭公司扣款涉
    犯詐欺得利罪部分：
一、自訴意旨略以：被告丙○○基於意圖為自己不法所有之概括犯意，於民國八十八
    年九月二日及同年九月四日，連續至自訴人乙○○所任職，位於高雄市○○○街
    二二二號之寒舍美麗華酒店（公司組織）佯裝消費，而詐取價值達新台幣（下同
    ）五萬零七百元整之酒食。又被告丙○○第一次消費後結帳時即向自訴人乙○○
    表示身上不方便，要求簽帳，並佯稱只要簽帳至五萬元左右即會來付清，又稱自
    己是個醫師，不會詐騙，使自訴人乙○○不疑有詐，允其簽帳，自訴人乙○○因
    在被告丙○○開立之本票上背書，詎被告丙○○於簽發本票及簽帳後迄今均未付
    款，致自訴人乙○○因而遭寒舍美麗華酒店扣款，而認被告丙○○係犯刑法第三
    百三十九條第一項之詐欺取財及同條第二項之詐欺得利罪嫌。
二、訊據被告丙○○固不否認曾於右揭時、地至寒舍美麗華酒店消費後開立本票要求
    簽帳，惟堅決否認有詐欺犯意，辯稱：當時係伊朋友劉金城帶伊去消費，劉金城
    說會負責在一、二個月內償還消費款，叫伊先簽帳，伊從未向自訴人說過伊是醫
    師等語。
三、按犯罪事實應依證據認定之，無證據不得推定其犯罪事實；又不能證明被告犯罪
    ，應諭知無罪之判決。刑事訴訟法第一百五十四條及第三百零一條分別定有明文
    。
四、經查，自訴人乙○○於庭訊時自承：公司簽帳之規矩是只要覺得可以讓客人簽，
    就讓客人簽，因為有時客人消費後，才說沒有帶錢要求簽帳，我們為求和氣生財
    ，就讓客人簽帳，並沒有一定標準，而被告丙○○於開立本票簽帳時，並未要求
    我要在本票後面背書，而係丙○○於簽發本票離開酒店後，公司規定如果客戶要
    簽帳就要由幹部背書，一旦客戶未付款，就要幹部負責，所以我才背書等語（見
    甲○八十九年八月八日訊問筆錄），故就自訴人乙○○於被告因簽帳所開立之本
    票背面簽名背書部分，被告丙○○既未對自訴人乙○○施用任何詐術，要求自訴
    人於本票背面簽名背書，承擔債務，而係自訴人單純依美麗華酒店之規定，方於
    被告所開立之本票背面簽名背書，自難遽科被告以詐欺得利罪責；此外，復查無
    其他積極證據可認被告有何自訴人所指訴施用詐術詐欺得利之行為，不能證明被
    告犯罪，依法應諭知被告無罪之判決。
貳、自訴不受理部分即被告被訴佯裝消費詐欺寒舍美麗華公司而涉犯詐欺取財罪部分
    ：
一、自訴意旨略如前述。
二、按犯罪之被害人得提起自訴，刑事訴訟法第三百十九條第一項固定有明文，惟此
    之被害人係指犯罪之直接被害人而言。又法人為被害人時，則由其代表人代表該
    法人提自訴，合先敘明。
二、本件自訴人自訴被告涉嫌佯裝消費而於簽帳後不付款而詐欺寒舍美麗華公司，所
    涉犯之詐欺取財罪嫌部分，因其所指被告直接侵害者係公司法益，應由該公司之
    代表人代表公司提起自訴方為適法，自訴人並非本件犯罪之直接被害人，亦非該
    公司之負責人，依法即不得提起自訴，此部分應諭知不受理之判決。
據上論結，依刑事訴訟法第三百三十四條、第三百四十三條、第三百零一條第一項，
判決如主文。
中    華    民    國    八十九    年      十      月      二十四      日
                                  臺灣高雄地方法院刑事第六庭
                                      法  官    李怡諄
右正本證明與原本無異。
如不服本判決，應於判決送達後十日內，向甲○提出上訴狀。
                                      書記官    陳福記
中    華    民    國      八十九      年      十      月      二十四   日


司法院資訊處製作；財團法人民間司法改革基金會備份。
